臺灣桃園地方法院交通事件裁定　　　　100年度交聲字第333號
原處分機關　交通部公路總局新竹區監理所桃園監理站
異　議　人
即受處分人　高建益
上列異議人因違反道路交通管理處罰條例案件，不服原處分機關
交通部公路總局新竹區監理所桃園監理站中華民國100 年4 月28
日桃監裁字第裁52-DB0000000號裁決，向本院聲明異議，本院裁
定如下：
    主  文
異議駁回。
    理  由
一、原處分意旨略以：異議人即受處分人高建益於民國100 年3
    月14日晚間11時28分許，騎乘車牌號碼TP3-075 號輕型機車
    ，行經桃園縣桃園市○○路與民族路路口，因「酒後駕車於
    道路行駛，經警方攔檢實施呼氣測試，該行為人拒測」，經
    桃園縣政府警察局桃園分局武陵派出所警員依道路交通管理
    處罰條例第35條第4 項之規定，掣開桃警局交字第DB000000
    0 號舉發違反道路交通管理事件通知單（下稱舉發通知單）
    ，嗣異議人於舉發通知單所載應到案日期前到案陳述意見，
    經原處分機關調查後，仍認異議人確有前述違規行為，乃依
    道路交通管理處罰條例第35條第4 項、第67條（裁決書漏載
    第2 項）及違反道路交通管理事件統一裁罰基準及處理細則
    等規定，於100 年4 月28日以桃監裁字第裁52-DB0000000號
    ，裁處罰鍰新臺幣（下同）60,000元，吊銷駕駛執照，3 年
    內不得考領駕駛執照等語。
二、異議意旨略以：異議人即受處分人於100 年3 月14日晚間11
    時28分，並未駕駛車號TP3-075 號機車行駛於桃園縣桃園市
    ○○路177 號，因填單員警陳銘仁不辨是非，硬要栽贓，異
    議人當時有要求陳銘仁員警檢查舉發之機車引擎是否係熱的
    ，而該員警一意孤行認定異議人當時在騎乘機車，並未做檢
    查引擎溫度之動作，且異議人曾要求該員警調閱開單地點附
    近即復興路、大同路、民族路之監視錄影紀錄，以證實異議
    人於當時是否有騎乘機車，後來異議人親赴武陵派出所瞭解
    監視錄影紀錄，該所所長並未答覆。上述有關當時實際狀況
    之證據，該員警均未採信及蒐集，一味認定異議人有酒後駕
    車之行為，實非警務人員應有之作為。並重申異議人於100
    年3 月14日晚間11時，並未騎乘機車，原處分顯有錯誤，爰
    聲明異議，請求撤銷原處分云云。
三、經查：
  (一)本件異議人飲用酒類後，於上開時、地騎乘車牌號碼TP3-07
    5 號輕型機車，為桃園縣政府警察局桃園分局武陵派出所警
    員攔查，並要求異議人實施酒精濃度測試，遭異議人拒絕，
    為警掣單舉發之事實，有舉發通知單1 紙在卷可憑，此部分
    事實首堪認定。
  (二)訊據異議人高建益於本院訊問時固坦承其當日為警舉發前確
    有喝酒之情事，且於上開時、地被警員要求實施酒測而其拒
    絕之情，惟矢口否認有何酒後駕車之行為，並辯稱：當日晚
    間11點多的時候，伊與朋友坐計程車到復興路117 號騎樓下
    ，因伊的機車放在該處，當時伊與朋友在該處聊天，警察騎
    機車過去後又掉頭回來，警察要看伊之證件，並說伊有喝酒
    ，叫伊吹測，伊說沒有喝酒，為何要測云云。惟查，本件舉
    發經過，業據證人即當日舉發警員陳銘仁於本院訊問時結證
    稱：100 年3 月14日晚間11時許，伊與另一名同事在桃園市
    ○○路巡邏，伊行駛之方向係復興路往民族路口，異議人係
    在大同路往復興路行駛，異議人係在民族路上，而該處係十
    字路口，異議人當時係在伊的右側，伊與異議人距離約有10
    至15公尺，伊看到異議人時，異議人就直接騎機車到騎樓下
    停車，當時機車上還有一個女性友人坐在後座，伊等見其行
    跡可疑，就上前盤查，發現異議人明顯有酒味，有酒後駕車
    之行為，依規定對其實施酒測，予以告發其違規，異議人當
    時以各種理由及方式推託拒絕酒測，期間大約有20分鐘，伊
    等告知多次後，異議人仍拒絕酒測，伊等就依規定告發拒測
    ，伊確定異議人當時確實騎乘機車在道路上行駛，伊及另一
    名同事都有目睹整個過程等語明確（見本院100 年8 月16
    日訊問筆錄）。本院復當庭勘驗員警蒐證光碟結果如下：「
    …員警Ａ：『來啦，現在是民國100 年3 月14號厚。』，高
    建益：『對。我的摩托車我都沒有動喔。』，員警Ａ：『來
    啦，高建益高先生，晚上11點40分，厚，因為你酒後駕車，
    被我們同事攔下來厚。』，高建益：『沒有，他攔我，我就
    坐在裡面。』，員警Ａ：『來，麻煩你配合實施一下酒測厚
    。』，高建益：『我有15分鐘，我要喝礦泉水。』，某員警
    ：『沒有、沒有、沒有。』，高建益之友人：『一定要有時
    間15分鐘喔。』，高建益：『我要多喝礦泉水。』，員警Ａ
    ：『來，請教你一下好不好，厚，你是多久之前在大同路喝
    完酒的？』，高建益：『我吃燒酒雞。』，員警Ａ：『好啦
    ，多久以前嘛，喝完的。』，高建益：『十點多。』，員警
     Ａ：『十點多就喝結束了是不是？』，高建益：『我都沒
     有動喔。』，員警Ａ：『聽我講啦。』，高建益：『我都
     沒有動喔。』，員警Ａ：『啊那你超過一個小時了，可以
     那個來做一下酒測，來。』，高建益：『我出來就沒有5
     分鐘啊你。』，員警Ａ：『我同事就是看到你騎車把你攔
     下來啦。』，高建益：『對，我摩托車在這裡，我都沒有
     動、我都沒有動。』…，高建益對員警Ｂ說：『你沒有攔
     到我。』，員警Ａ：『我跟你講。』，高建益對員警Ｂ說
     ：『你攔到我在那個地方？來，請問。』，員警Ｂ：『我
     騎過來，看到你在這邊停車。』…員警Ａ：『高建益高先
     生我跟你講啦。我第2 次告知你厚。麻煩你配合實施酒測
     厚。』，高建益問員警Ａ：『我有沒有騎機車？』，員警
     Ａ：『如果拒測，依規定厚，罰6 萬塊錢，駕、駕照。』
     ，高建益：『啊我、我可以喝礦泉水嗎？』，員警Ａ：『
     駕照吊、吊扣3 年啦。』…員警Ａ：『好啦，高建益高先
     生厚，我現在第3 次告知你的權益厚，你因為酒後騎車，
     你要不要配合酒測？』，高建益對員警Ａ說：『我沒、我
     沒有騎，我沒有騎。』，員警Ａ：『我同事當場把你攔下
     來。』，高建益：『沒有，我摩托車在這裡。』…員警Ａ
     ：『那你現在要不要配合。』，高建益：『對，那可以給
     我喝水嗎？』，員警Ａ：『就跟你講法律規定是不可以嘛
     。』…員警Ｂ對高建益說：『好啦，那你要不要測？要不
     要測？』，高建益：『那你先給我…。』，員警Ｂ：『要
     測就自己過來厚，不然我們就依你…不配合的話，這個被
     動的方式一樣是拒測喔厚。』，員警Ａ：『你拒測罰6 萬
     喔。』，高建益：『我知道啦。』，員警Ｃ：『我們同事
     已經事先跟你告知3 次了厚，在時間內已經跟你告知3 次
     了厚，你拒測我們直接給你扣車，直接開單厚。』…高建
     益對員警Ａ說：『歹勢啦…啊你抓那個煙酒，你也有抓。
     』，員警Ａ：『什麼煙酒？』，高建益：『…。』，員警
     Ａ：『…是啊是啊。』，高建益對員警Ａ說：『啊，啊我
     認識你說真的，很認識啦。』，員警Ａ：『我真的不認識
     你啊，高先生。』…攝影員警：『你幾點的時候在7-11那
     邊喝酒的？』，高建益：『啊就在那邊吃燒酒雞的咩。』
     ，攝影員警：『對啦，我說幾點的時候在7-11那邊吃的啦
     ？』，某員警：『照規定來，你再去申訴就好了咩。』，
     高建益：『7-11那邊咩。』，攝影員警：『7-11，你是說
     凱悅那邊那家7-11？』，高建益：『對啦。你沒看到我老
     婆都沒有喝。』…高建益對著員警Ａ說：『我跟你也是有
     交情啦，啊你…改天吃飯…，啊我真的很尊重你。』，員
     警Ａ：『我真的不認識你啦，高先生，我什麼時候跟你吃
     過飯？』，高建益：『沒有，是說我們。』，員警Ａ：『
     你、你到督察室去舉、舉發我，什麼時候跟你一起吃過飯
     啦？』，高建益：『我改天要跟你吃飯啦。』，員警Ａ：
     『拜託咧，我什麼時候認識你啦，拜託，你一直要這樣講
     ，你說你認識翁松俊（音譯），阿朱啊（音譯）沒關係，
     你就認識他嘛，但是我楊明德（音譯）我從來不認識你啦
     。』，高建益：『…楊明德？』，員警Ａ：『我從來不認
     識你啦，我跟你講啦，我跟你吃過一頓飯、喝過你一口茶
     。』，高建益：『喔，沒有。』，員警Ａ：『你到督察室
     去舉發我。』，高建益：『我我我，我是說改天去吃飯啦
     。』，員警Ａ：『莫名其妙，麻煩你來吹。』…高建益：
     『我摩托車真的沒有騎喔。』，高建益之友人：『我們、
     我們走路，我們車停在旁邊…。』，高建益：『我真的沒
     有騎喔。』…員警Ａ：『現在是民國100 年3 月14號。』
     ，高建益：『對，啊我就沒有騎摩托車。』，員警Ａ：『
     我第4 次告知你權益厚。』，高建益：『你錄音你錄音，
     來，我講話。』，員警Ａ指著錄影員警說：『我們都還錄
     影咧。』，高建益之友人：『我們…給你攔到喔。』，高
     建益：『我有沒有騎摩托車？』，員警Ａ：『來，我告知
     你喔。』，高建益：『來，你錄影，我有沒有騎摩托車。
     』，員警Ａ：『你是否願意配合實施酒測？』，高建益：
     『願意，但是我沒有騎摩托車。』，員警Ｂ拿著酒測器至
     高建益前面：『來啊，來啊來啊，麻煩你吹氣。』，高建
     益之友人：『不要吹，吹什麼吹啊。』，高建益：『我沒
     有騎摩托車。』，員警Ａ：『麻煩你吹，我剛才有沒有說
     可以申訴，那麻煩你還是配合。』，高建益之友人：『不
     要吹啦。』，高建益：『我真的沒有騎，我就沒有騎摩托
     車，我真的沒有騎摩托車。』，員警Ｂ拿著酒測器：『那
     你願不願意。』，高建益之友人：『不可能吹啦，你今天
     是，我們就是站在這邊給你們抓到。』，高建益：『我就
     沒有騎摩托車，你、你沒有給我攔耶。』，高建益之友人
     ：『…可以走路嗎…可以走路嗎。』，員警Ａ：『高先生
     麻煩你…。』（員警Ｂ再把酒測器拿到高建益面前），員
     警Ａ：『好啦，不測，拒測，拒測6 萬，摩托車扣回去啦
     。』，員警Ｂ：『扣回去啦，好。』…」等情，核與證人
     陳銘仁前開證詞大致相符，且由證人陳銘仁上揭證詞可知
     ，其目睹異議人騎乘機車經過時，與異議人僅距離10至15
     公尺，本院審酌證人即本件舉發員警陳銘仁為執行公務之
     人員，對於用路人是否違規，其觀察程度自較一般人更為
     專注，其錯看或誤判之可能性較低，兼衡證人陳銘仁業到
     庭簽立證人結文具結擔保其證述之真實性，在負擔偽證罪
     之心理處罰狀態下，證述異議人即受處分人經認定違規及
     舉發之經過，而依本件卷存證據資料並無何積極證據足資
     證明證人上述證述係屬虛偽，亦無足以令人顯信證人之證
     述為不可採之品格證據或前科證據存在，堪信證人之證言
     為真實，本件異議人確有於前揭時、地騎乘車牌號碼TP3-
     075 號機車之行為無疑。再查，異議人雖於本院訊問時供
     稱：當日伊跟朋友坐計程車到復興路117 號騎樓下云云，
     然由上開勘驗內容可知，異議人於查獲當時係向員警供稱
     其於桃園市○○路上凱悅KTV 旁之7-11超商附近食用含有
     酒精成分之燒酒雞料理，然該處距員警攔停地點距離不到
     500 公尺乙節，業據證人陳銘仁到庭證述明確，衡情，上
     開距離一般人步行即可到達，實無乘坐計程車之可能，是
     異議人於本院訊問時供稱其係與友人坐計程車至員警攔停
     地點云云，顯違常情，其辯解委無足採。
   (三)再者，由上開勘驗內容可知，員警前後共4 次正式向異議
     人詢問是否接受酒測，並已告知關於道路交通管理處罰條
     例不接受酒測之裁處，而異議人於舉發過程中，一再辯稱
     其並未騎乘機車，並以喝水或佯稱與員警熟識，試圖規避
     酒測等消極不配合酒測之方式拖延時間、阻撓警員執行勤
     務，又於員警第4 次詢問異議人是否接受酒測時，異議人
     之友人明確表示「不可能測」，異議人再以其並未騎乘機
     車為由拒絕酒測，自錄影開始至警員掣單止，前後時間近
     15分鐘之久，是證人前述異議人一再藉故拖延酒測，其有
     拒絕接受酒精濃度測試檢定之違規行為，洵屬明確，異議
     人前揭所辯顯為事後卸責之詞，難以採信。
   (四)次按汽車駕駛人，駕駛汽車經測試檢定酒精濃度超過規定
     標準者，處1 萬5 千元以上6 萬元以下罰鍰，並當場移置
     保管其車輛及吊扣其駕駛執照1 年；汽車駕駛人拒絕接受
     第1 項測試之檢定者，處6 萬元罰鍰，並當場移置保管其
     車輛及吊銷其駕駛執照，道路交通管理處罰條例第35條第1
     項前段、第4 項前段就此分別定有明文。又汽車駕駛人曾
     依道路交通管理處罰條例第35條第4 項前段之規定吊銷駕
     駛執照者，3 年內不得考領駕駛執照，道路交通管理處罰
     條例第67條第2 項就此亦有明文。再依道路交通安全規則
     第114 條第2 款之規定，汽車駕駛人飲用酒類或其他類似
     物後其吐氣所含酒精濃度超過每公升0.25毫克或血液中酒
     精濃度超過百分之0.05以上者，不得駕車。上開各規定之
     立法理由，旨在保障路上過往車輛及行人之法益，而賦予
     汽車駕駛人有接受酒精濃度測試檢定之義務，避免不肖汽
     車駕駛人以拒絕酒精濃度測試檢定之方式，以逃避經測試
     檢定後酒精濃度超過規定標準之處罰，並基於便利測試檢
     定作業之及時順利實施，取得客觀正確之判測結果，進而
     防免可能產生之交通事故，是汽車駕駛人遇有警員測試檢
     定，即應配合受檢，不得以任何理由拒絕或拖延，否則即
     屬違反上開規定，應受裁罰甚明。本件舉發警員依客觀情
     形，合理判斷本件異議人所駕駛為易生危害之交通工具，
     且在公共道路行駛，足使一般用路人遭受危險之虞，要求
     異議人作酒精測試，而屬於法有據，異議人本即有接受酒
     精濃度測試檢定之義務，是異議人拒絕接受酒精濃度測試
     檢定，原處分依道路交通管理處罰條例第35條第4項 前段
     、第67條第2 項規定加以處罰，自屬合法。異議人雖於本
     院訊問時請求調閱桃園縣桃園市○○路、大同路、民族路
     口之監視器畫面，證明其當日確實未有騎乘機車之行為，
     然本件異議人違規事實明確，業經本院認定如前，是無再
     調查前揭證據之必要，附此敘明。
四、綜上所述，異議人確有於前揭時、地，拒絕接受酒精濃度測
    試檢定之違規行為，原處分機關依道路交通管理處罰條例第
    35條第4 項、第67條第2 項之規定裁處異議人罰鍰60,000元
    ，吊銷駕駛執照，3 年內不得考領駕駛執照，核無違誤，本
    件異議為無理由，應予駁回。
五、據上論斷，應依道路交通管理處罰條例第87條第2 項、道路
    交通事件處理辦法第18條，裁定如主文。
中    華    民    國  100     年    8     月    30    日
                  交通法庭      法  官   陳威帆
以上正本證明與原本無異。
如不服本裁定，應於送達後5 日內，向本院提出抗告狀。
                                書記官   吳玉蘭
中    華    民    國   100    年    8     月    30    日